【裁判字號】    99,訴,43
【裁判日期】    990331
【裁判案由】    損害賠償
【裁判全文】
臺灣桃園地方法院民事判決                99年度訴字第43號
原      告  丁○○
兼  法  定  甲○○
代  理  人
被      告  乙○○
            久信金屬股份有限公司
上  一  人
法定代理人  丙○○
共      同
訴訟代理人  戊○○
上列當事人間因本院98年度審交易字第159 號業務過失傷害案件
，原告提起附帶民事訴訟（98年度審交附民字第52號），經本院
刑事庭移送前來，於民國99年3 月18日辯論終結，本院判決如下
    主      文
被告應連帶給付原告丁○○新台幣陸萬柒仟陸佰柒拾元，及被告
乙○○自民國九十八年五月二十日起、被告久信金屬股份有限公
司自民國九十八年六月十三日起，均至清償日止，按年息百分之
五計算之利息。
被告應連帶給付原告甲○○新台幣拾萬零陸仟陸佰壹拾貳元，及
被告乙○○自民國九十八年五月二十日起、被告久信金屬股份有
限公司自民國九十八年六月十三日起，均至清償日止，按年息百
分之五計算之利息。
原告其餘之訴駁回。
訴訟費用由被告連帶負擔百分之四，餘由原告負擔。
本判決第一、二項得假執行。但被告如以新臺幣陸萬柒仟陸佰柒
拾元元、拾萬零陸仟陸佰壹拾貳元分別為原告丁○○及原告甲○○預供擔保，得免為假執行。
    事實及理由
壹、程序方面：
    按訴狀送達後，原告不得將原訴變更，但擴張或減縮應受判
    決事項之聲明者，不在此限，民事訴訟法第255 條第1 項第
    3 款定有明文。查原告丁○○於訴狀送達被告後，於民國99
    年3 月18日言詞辯論期日當庭就請求被告賠償增加生活上之
    需要費用部分之復健費用由新台幣（下同）14,400元（請求
    2 年之復健費用）減縮為8,400 元（即請求1 年2 個月之復
    健費用），核係減縮應受判決事項之聲明，合於上揭法律規
    定，可以准許，合先敘明。
貳、實體方面：
一、原告起訴主張：
  (一)被告乙○○受僱於被告久信金屬股份有限公司（下稱被告久
    信公司），平日均駕駛汽車與被告久信公司之客戶接洽業務
    ，詎被告乙○○於民國97年10月23日上午，駕駛被告久信公
    司所有之車牌號碼1825-EN 號自用小客車沿桃園縣桃園市○○路○段往介壽路方向行駛，於同日上午7 時25分許，行經
    桃園縣桃園市○○路○段與永美街街口時，明知車輛行經無
    號誌之交岔路口，應減速慢行，並作隨時停車之準備，且駕
    駛人應注意車前狀況，並隨時採取必要之安全措施。而依當
    時天候晴、路面乾燥、無缺陷及障礙物、視距良好，顯無不
    能注意之情形，竟疏未注意及此，而與原告甲○○所騎乘後
    座搭載原告丁○○（即甲○○之女）沿桃園市○○街由北往
    南方向行駛之車牌號碼K2T-176 號重型機車發生碰撞，致原
    告甲○○受有頭部外傷併腦震盪、頭部挫傷、右手擦傷、疑
    似右橋腦挫傷、左肩肌腱炎、雙側聽力障礙、雙側視神經受
    損之傷害；原告丁○○則受有左側脛腓骨骨折、左肘及左下
    肢擦傷之傷害。本案被告乙○○因上開業務過失傷害案件，
    業據鈞院以98年度審交易字第159 號判處拘役50日，得易科
    罰金確定（下稱本件刑事判決）。而被告乙○○為被告久信
    公司之受僱人，被告乙○○於97年10月23日上午7 時25分本
    件肇事時，係於執行職務中，故被告久信公司應與被告乙○○就原告所受不法損害，依民法第188 條之規定負連帶損害
    賠償責任。並查原告因本件被告之侵權行為事故致受有財產
    上及非財產上之損害，分述如下：
  (二)被告之過失傷害侵權行為致原告甲○○受有如後述之損害，
    共計2,886,642 元：
  1.支出醫療費費用，共計新台幣（下同）9,173元。
  2.機車修復費用：2,600元。
  3.看護費用46,200元：
    原告甲○○因本件過失傷害案件，受傷期間日常生活無法自
    理，亦無法照顧其女丁○○，生活起居均須由看護協助，故
    須支付看護人員費用46,200元。
  4.薪資損害150,000元：
    原告甲○○原任職於己○○○○○，每月薪資50,000元，因
    本件車禍留職停薪3月，是以受有薪資損害150,000元。
  5.勞動能力喪失2,178,669元：
    原告甲○○因本件侵權行為致右耳聽力降為47分貝、左耳聽
    力降為48分貝，並受外傷性視神經病變致雙眼視力減為0.3
    及視野受損，參照勞工保險殘廢給付標準表（勞工保險條例
    第53條附表）規定，原告甲○○殘廢等級為10級，是以原告
    喪失勞動能力18% （220/1200=0.0000000）。原告甲○○受
    傷時為32歲，至退休年齡65歲止，計33年間，依霍夫曼計算
    法扣除中間利息計算原告甲○○喪失勞動能力33年間，以每
    月薪資50,000元計算，一次給付金額共計2,178,669 元（
    12*50,000*0.183333*33 年霍夫曼係數=2,178,669元）。
  6.非財產上之損害（精神慰撫金）500,000元：
    原告甲○○因本件侵權行為受有雙側聽力障礙、視力減損，
    足證已成輕度殘障，身心遭受極大痛苦，請求被告賠償慰撫
    金50萬元。
  (三)被告之過失傷害侵權行為致原告丁○○受有如後述之損害，
    共計1,293,081 元：
  1.支出醫療費費用，共計6,966元。
  2.衣物毀損費用6,090元：
    原告丁○○因本件車禍致制服、鞋子、書包全數毀損致令不
    堪使用，因而支出6,090 元添購新的制服、鞋子、書包。
  3.看護費用46,200元：
    原告丁○○因本件過失傷害案件，日常生活無法自理，受傷
    期間其母甲○○亦受傷無法照料，又正值青春期，洗澡更衣
    無法由父親照料，故須由看護照顧，故須支付看護人員費用
    46,200元。
  4.家教費用支出64,000元：
    原告丁○○因本件車禍受傷，以致無法上學，為此需延請家
    教至醫院或家中教學致支出64,000元，以免趕不上學校教學
    進度，是以受有此部分費用支出之損害。
  5.持續復健費用8,400元：
    原告丁○○因本件車禍致左側腓骨及腓骨關節攣縮、合併踝
    關節攣縮，需持續復健1 年2 月，每星期復健2 次、1 次掛
    號費150 元，可以復健6 次，每次需自費50元，是以原告丁○○每次復健費用為75元，故1 年2 月間復健費用為8,400
    元（計算式：2 次*4星期*1年2 月即14月*75 元=8,400元）
    。
  6.勞動能力喪失661,425元：
    原告丁○○因本件侵權行為致左側腓骨及腓骨關節攣縮、合
    併踝關節攣縮之長短腳障害，參照勞工保險殘廢給付標準表
    （勞工保險條例第53條附表）規定，原告丁○○受有下肢縮
    短障害而屬於殘廢等級11級，是以原告喪失勞動能力13% （
    160/1200=0.13333）。原告丁○○自20歲成年起至退休年齡
    65歲止，計45年間，依霍夫曼計算法扣除中間利息計算原告
    丁○○喪失勞動能力45年間，以每月最低勞工薪資17,280計
    算，一次給付金額共計661,425 元（12*17,280*0.133333*
    45年霍夫曼係數=661,425元）。
  7.非財產上之損害（精神慰撫金）500,000元：
    原告丁○○年方12歲，正值青春年華，卻因本案事故造成雙
    腳長短不一、不良於行，須長期復健，足證原告丁○○受有
    永久性傷害，身心遭到極大痛苦，請求被告賠償慰撫金50萬
    元。
  (四)爰依侵權行為之法律關係，訴請被告連帶負損害賠償責任，
    並聲明如下：
  1.被告應連帶賠償原告甲○○2,886,642 元，及自97年10月23
    日至清償日止，按年息5%計算之利息。
  2.被告應連帶賠償原告丁○○1,293,081 元，及自97年10月23
    日至清償日止，按年息5%計算之利息。
  3.願供擔保請准宣告假執行。
二、被告則以：
  (一)本件兩造就車禍發生均有過失，原告甲○○於本件事故應負
    大部分之肇事責任。
  (二)對原告丁○○部分：
  1.支出醫療費費用部分：無意見。
  2.衣物毀損費用部分：
    原告丁○○所稱制服及書包等物全數毀損並無相關證據及當
    初購買收據，無從認定衣物之損失，此部分應予駁回。
  3.看護費用部分：
    依原告所提診斷書及收據內容並無住院之紀錄，顯見原告稱
    因住院需人照顧與事實有極大差距，故不可採。
  4.家教費用支出部分：
    原告雖受傷，惟其傷勢是否達到必須延請家教之程度，尚待
    釐清，即便受傷亦可由學校單位協助上下課，僅需支出上下
    課之交通費用即可，延請家教並非唯一且必要之方式，請鈞
    院依職權審酌之。
  5.持續復健費用部分：
    對於原告主張需復健1 年2 月部分並無意見。
  6.勞動能力喪失部分：
    原告丁○○無殘廢診斷證明書證明其所受傷害永久無法復原
    ，且本件刑事判決亦認定原告丁○○並未受有一肢以上之機
    能毀敗或減損之情形，此部分亦應駁回。
  7.非財產上之損害（精神慰撫金）部分：
    原告丁○○請求之慰撫金50萬元時超出社會通念甚多，與原
    告所受之傷害、社會地位與經濟狀況並不相當，衡諸原告在
    本次事件中所受損失，請求鈞院予以酌減慰撫金。
  (三)對原告甲○○部分：
  1.支出醫療費費用部分：無意見。
  2.機車修復費用部分：無意見。
  3.看護費用部分：同原告丁○○部分答辯。
  4.薪資損失部分：原告需提出診斷書證明其需在家休養，即便
    需在家休養，亦需提出其薪資扣繳憑單證明其月薪損失，否
    則此部分應予駁回。
  5.勞動能力喪失部分：
    原告甲○○無殘廢診斷證明書證明其所受傷害永久無法復原
    ，且本件刑事判決亦認定原告甲○○並未受有視、聽能受有
    毀敗及減損之情形，此部分亦應駁回。
  6.非財產上之損害（精神慰撫金）部分：同原告丁○○部分答
    辯。以上等語資為抗辯。
  (四)綜上，爰聲明：駁回原告之訴；如受不利判決，願供擔保請
    准免予宣告假執行。
三、本件兩造就：被告乙○○受僱於被告久信公司，平日均駕駛
    汽車與被告久信公司之客戶接洽業務；被告乙○○於97年10
    月23日上午，駕駛被告久信公司所有之自用小客車沿桃園縣
    桃園市○○路○段往介壽路方向行駛，於同日上午7 時25分
    許，行經桃園縣桃園市○○路○段與永美街街口時，明知車
    輛行經無號誌之交岔路口，應減速慢行，並作隨時停車之準
    備，且駕駛人應注意車前狀況，並隨時採取必要之安全措施
    ，而依當時情況顯無不能注意之情形，適有原告甲○○騎乘
    重型機車搭載原告丁○○，少線道車未讓多線道直行車先行
    ，貿然沿桃園縣桃園市○○街由北向南行駛，詎被告乙○○
    疏未注意及此，與原告甲○○騎乘之機車發生碰撞，致原告
    甲○○受有頭部外傷併腦震盪、頭部挫傷、右手擦傷、疑似
    右橋腦挫傷、左肩肌腱炎、雙側聽力障礙、雙側視神經受損
    之傷害；原告丁○○則受有左側脛腓骨骨折、左肘及左下肢
    擦傷之傷害，兩造就本件車禍發生均有過失，被告乙○○並
    經本院刑事庭以98年度審交易字第159 號判決拘役50日等情
    均不爭執，並據原告提出財團法人天主教聖保祿修女會醫院
    （下稱聖保祿醫院）診斷證明書、私立臺北仁濟院附設仁濟
    醫院診斷證明書、陽明復健專科診所（下稱陽明診所）、賴
    明偉復健診所診斷證明書均影本各1 份在卷可稽（見審交附
    民字卷第7 至10頁），復經本院調閱上開刑事案件卷宗所附
    本件刑事判決、道路交通事故現場圖、道路交通事故調查報
    告表（一）、（二），現場車禍照片等核閱屬實。則原告此
    部分主張，自為真實可採，原告所受傷害結果與被告乙○○
    之過失行為間，有相當因果關係，原告自得請求被告負侵權
    行為損害賠償之責任。茲就原告各項請求論述如下：
  (一)原告甲○○部分：
  1.支出醫療費費用部分：
    此部分業據原告提出原告甲○○聖保祿醫院醫療費用收據29
    紙，共計9,173 元，並據被告不爭執，應堪信為真實，且與
    本件事故有相當因果關係，為必要且合理之支出費用，應認
    有理由。
  2.機車修復費用部分：
    按因犯罪而受損害之人，於刑事訴訟程序固得附帶提起民事
    訴訟，對於被告請求回復其損害，但其請求回復之損害，以
    被訴犯罪事實所生之損害為限，否則縱令得依其他事由，提
    起民事訴訟，亦不得於刑事訴訟程序附帶為此請求（最高法
    院60年台上字第633 號判例參照）。查本件原告甲○○主張
    被告駕車肇事，致其所有之重型機車毀損，於刑事訴訟程序
    附帶提起民事訴訟，雖經本院刑事庭依刑事訴訟法第504 條
    第1 項前段規定，裁定移送本院民事庭審理，惟查，被告乙○○經檢察官起訴及法院判處罪刑者，係其因業務過失傷害
    原告部分，過失毀損機車部分，非屬犯罪事實，被告乙○○
    並不負過失毀損之刑事責任，原告甲○○所有機車毀損之損
    害，顯非被告乙○○所犯業務過失傷害之原因事實，即不得
    依刑事附帶民事訴訟程序請求被告賠償機車修理費用，是原
    告甲○○此部分之請求尚非適法，應予駁回。
  3.看護費用部分：
    此部分原告甲○○於事發當日僅至聖保祿醫院急診就醫，於
    當日離院，並未辦理住院之事實，業據聖保祿醫院以99年1
    月25日桃聖業字第0990000014號函覆本院明確（見訴字卷第
    102 頁），且原告當庭亦已更正其陳述為並未住院；然此部
    分據原告甲○○陳稱因其因車禍致生腦震盪、其女丁○○腿
    部骨折，無法照料小孩，於週末時其先生雖可照顧伊母女，
    然因丁○○為國小5 年級女生，不方便給先生洗澡，所以週
    末也需看護人員來幫忙照料伊及原告丁○○，並打掃家中清
    潔等語明確，並據原告提出97年10月29日至12月10日看護人
    員陳淑華支領看護費（1 日2,200 元）之支出證明單共42紙
    、陳淑華之台北縣政府照顧服務員訓練結業證明書1 紙在卷
    （同上卷第31至45頁），是以原告2 人受傷情況、原告甲○○上開所述需要看護人員之原由，及每日看護費用尚合一般
    行情，且屬合情合理，難認此部分原告請求有何虛報浮誇之
    嫌。從而，原告甲○○請求看護費用每日2,200 元、共42日
    ，共為92,400元，其與其女丁○○各請求一半之支出即46,2
    00元，即屬合理且必要，為有理由，應可准許。
  4.薪資損害部分：
    本件原告甲○○原任職於己○○○○○，自92年2 月份起即
    擔任該診所主管，其確自97年10月23日起至98年1 月23日止
    請病假且辦理留職停薪共計3 月等情，業據己○○○○○於
    99年3 月10日函覆本院並檢具留職停薪證明1 紙屬實（見訴
    字卷第120 頁、第121 頁）；且己○○○○○亦附具原告甲○○自97年4 月至97年9 月份之薪資表過院（見同上卷第
    122 頁），此段期間原告甲○○平均每月薪資50,014元（計
    算式= 【50010+50045+50010+49980+49980+50060 】÷6=
    50014 ），核與原告自行提出之薪資表、留職停薪證明、在
    職證明（見審交附民字卷第46至48頁）均屬相符。從而，原
    告甲○○僅以每月薪資50,000元計算其薪資損失，自無不合
    ，其請求因本件車禍留職停薪3 月之薪資損害150,000 元，
    即屬實在，應予准許。
  5.勞動能力喪失部分：
    原告甲○○雖主張其因本件事故，受有雙耳聽力受損、視力
    及視野減損等節，惟此部分經本院函詢聖保祿醫院，該院以
    99年3 月10日桃聖業字第0990000051號函覆稱：「原告甲○○右手食指並無骨折，亦無明顯功能受損情形，無喪失勞動
    比例問題；又其於98年2 月2 日、98年3 月23日、98年3 月
    26日至該院眼科門診，雙眼矯正視力至0.3 、色覺、視野缺
    損，疑外傷性視神經病變，然之後病患未再回診，不清楚目
    前情況；另於車禍後造成聽力喪失及眩暈，然經97年11月26
    日純音聽力檢查，右耳平均聽力為48分貝、左耳46分貝（平
    均聽力不超過25分貝），但98年3 月20日之純音聽力檢查（
    主觀性檢查）後，顯示右耳平均聽力105 分貝、左耳則為92
    分貝，與先前結果差距太大，故安排客觀性聽覺腦幹反射檢
    查，結果顯示右耳平均聽力為20分貝、左耳30分貝，其聽力
    已有進步，右耳聽力在正常閾值，左耳仍稍差。」（見訴字
    卷第123 至124 頁），是由上述聖保祿醫院函覆內容實難認
    原告甲○○有因本件事故造成永久性之勞動能力喪失情節，
    其所受之前述聽覺、視覺損害非無可能經治療后回復之可能
    ，原告亦未再舉證其前往其他醫院治療後之情形為何，且本
    件刑事判決亦認：尚難認定原告何珮玲之聽能或視能有毀敗
    或嚴重減損之情節（見本件刑事判決第5 頁），從而，應認
    原告甲○○主張其視覺或聽覺遭受永久性之勞動能力喪失一
    節尚非可採，其此部分請求即無理由，非可准許。
  6.非財產上之損害部分：
    原告甲○○因本件事故，確實受有頭部外傷併腦震盪、頭部
    挫傷、右手擦傷、疑似右橋腦挫傷、左肩肌腱炎、雙側聽力
    受損、雙側視神經受損之傷害，應認其身心確實遭受相當程
    度之痛苦並造成生活之不便，惟考量本件車禍發生經過、原
    告甲○○明下僅有房地1 筆、汽車1 台、被告乙○○除薪資
    外並無其他財產（見訴字卷第29至33頁之稅務電子閘門兩造
    財產所得調件明細表）、兩造社會地位並非懸殊等一切情狀
    ，本院因認原告甲○○請求被告賠償慰撫金50萬元，尚屬過
    高，應以150,000 元為適當，其餘請求即無理由，應予駁回
    。
  (二)原告丁○○部分：
  1.支出醫療費費用部分：
    此部分業據原告提出原告丁○○聖保祿醫院醫療費用收據8
    紙、仁濟醫院醫療費用收據6 紙、行政院衛生署桃園醫院醫
    療費用收據1 紙、賴明偉復健專科診所醫療費用收據1 紙，
    共計6,966 元，並據被告不爭執，應堪信為真實，且與本件
    事故有相當因果關係，為必要且合理之支出費用，應認有理
    由。
  2.衣物毀損費用部分：
    查本件原告丁○○雖主張被告駕車肇事，致其衣物、書包、
    鞋子毀損，於刑事訴訟程序附帶提起民事訴訟，雖經本院刑
    事庭裁定移送本院民事庭審理，然查因被告乙○○經法院判
    處罪刑者，係業務過失傷害原告部分，過失毀損衣物部分，
    非屬犯罪事實，被告乙○○並不負過失毀損之刑事責任，原
    告丁○○所受衣物毀損之損害，亦非被告乙○○所犯業務過
    失傷害之原因事實，即不得依刑事附帶民事訴訟程序請求被
    告賠償。是原告此部分之請求亦非適法，應予駁回。
  3.看護費用部分：
    原告丁○○主張因本件車禍事故，日常生活無法自理，受傷
    期間其母甲○○亦受傷無法照料，又正值青春期，洗澡更衣
    無法由父親照料，故須由看護照顧等情，與原告甲○○主張
    相符，均屬可採，已如前述，從而其請求支付看護人員費用
    之一半，計46,200元，亦有理由，可以准許。
  4.家教費用支出部分：
    查原告丁○○本就讀桃園縣建國國小，因本件車禍事故致97
    年10月至12月間，請病假共36日，業據建國國小以99年2 月
    25日建小教字第0990000884號函覆本院明確（見訴字卷第
    117 頁），堪信屬實。從而，其為此於97年10月30日至12月
    12日以每小時500 元之報酬延請家教至醫院或家中教學，應
    屬必要，此據原告提出家教費支出證明7 紙、家教老師許文
    怡出具之證明1 紙，共計支出64,000元，尚屬合理，亦符合
    一般家教行情，且原告丁○○既受有腿部骨折，被告主張原
    告丁○○仍可搭乘交通工具至學校上課，實未考慮原告校內
    活動可能導致再次受傷或延緩復原之可能性，其空言指摘家
    教費用並無必要云云，不足採信；此部分費用之支出，原告
    丁○○請求亦有理由。
  5.持續復健費用部分：
    本件原告丁○○自車禍後之97年12月10日起，就腿部受傷部
    分持續至賴明偉復健專科診所、陽明復健專科診所復健，至
    99年2 月10日共計1 年2 月，每星期復健2 次、1 次掛號費
    150 元，可以復健6 次，每次需自費50元，是以原告丁○○
    每次復健費用為75元，故1 年2 月間復健費用為8,400 元（
    計算式：2 次*4星期*1年2 月即14月*75 元=8,400元），業
    據原告提出上開復健專科診所收據附卷可稽（見審交附民字
    卷第57頁至58頁、訴字卷第128 至130 頁），並據被告對此
    部分不爭執（見本件99年3 月18日言詞辯論筆錄第2 頁），
    此部分原告主張亦堪採信而可准許。
  6.勞動能力喪失部分：
    原告丁○○雖主張其因本件事故，受有腓骨關節攣縮、踝關
    節攣縮之長短腳下肢障害云云，惟此部分經本院函詢聖保祿
    醫院，該院以99年3 月10日桃聖業字第0990000051號函覆稱
    ：「丁○○因車禍致右側（按：應係左側，此部分函文應有
    誤繕）脛腓骨下端骨折輕度移位，97年12月19日骨科門診複
    診，X 光顯示有骨痂形成，預後尚佳，之後並未門診追蹤，
    自受傷起骨折癒合約3 個月可痊癒，並無喪失勞動比例問題
    」（見訴字卷第123 頁）。是由上述聖保祿醫院函覆內容實
    難認原告丁○○有因本件事故造成下肢障害之勞動能力喪失
    情形，且本件刑事判決亦認：難認原告丁○○受有一肢以上
    機能毀敗或嚴重減損之情節（見本件刑事判決第5 頁），從
    而，應認原告丁○○主張其下肢遭受永久性之勞動能力喪失
    一節尚非可採，其此部分請求即無理由，非可准許。
  7.非財產上之損害：
    原告丁○○因本件事故，確實受有左側脛腓骨骨折、左肘及
    左下肢擦傷之傷害，其年方12歲，應認對其身心確實遭受嚴
    重衝擊，及生活之不便，惟考量本件車禍發生經過、原告丁○○僅為國小學童，並無經濟能力，及被告乙○○除薪資外
    並無其他財產（見訴字卷第29至33頁之稅務電子閘門兩造財
    產所得調件明細表）等一切情狀，本院因認原告丁○○請求
    被告賠償慰撫金50萬元，亦屬過高，應以100,000 元為適當
    ，逾此以外之請求即無理由，應予駁回。
  (三)綜上，原告甲○○所受有支出醫療費用9,173 元、看護費用
    46,200元、薪資損失150,000 元，及非財產上之損害150,00
    0 元，合計355,373,元之損害；原告丁○○受有支出醫療費
    用6,966 元、看護費用46,200元、家教費用支出64,000元、
    復健費用8,400 元，及非財產上損害100,000 元，合計225,
    566 元之損害，堪以認定。
五、按「損害之發生或擴大，被害人與有過失者，法院得減輕賠
    償金額，或免除之。」、「前二項之規定，於被害人之代理
    人或使用人與有過失者，準用之」民法第217 條第1 項、第
    3 項均定有明文。「駕駛機車有過失致坐於後座之人被他人
    駕駛之車撞死者，後座之人係因藉駕駛人載送而擴大其活動
    範圍，駕駛人為之駕駛機車，應認係後座之人之使用人，原
    審類推適用民法第二百二十四條規定依同法第二百十七條第
    一項規定，減輕被上訴人之賠償金額，並無不合」最高法院
    74年台上字第1170號著有判例可資參照。經查，被告乙○○
    對本件車禍之發生，固有駕駛自小客車行經無號誌交岔路口
    ，未減速慢行且未注意車前狀況之肇事次因之過失，惟原告
    對本件車禍之發生，亦有騎乘重型機車行經無號誌交岔路口
    ，少線道車未暫停讓多線道直行車先行之肇事主因之過失，
    此有臺灣省桃園縣區車輛行車事故鑑定委員會鑑定結果可資
    佐證，有該委員會98年7 月17日桃縣行字第0985202418號函
    及鑑定意見書在卷可稽，並據兩造所不爭執。依前說明，原
    告甲○○因本次事故得請求之金額為355,373 元、原告丁○○因本次事故得請求之金額為225,566 元，已如前述，惟原
    告甲○○對本次事故之發生，既屬與有過失；而原告丁○○
    因藉駕駛人甲○○之機車載送而擴大其活動範圍，甲○○又
    為其法定代理人，揆諸前述說明，應認甲○○係原告丁○○
    之使用人，甲○○之過失，應視同原告丁○○之過失，依同
    法第217 條第1 項、第3 項規定適用過失相抵之法則，予以
    減輕被告之賠償金額。爰斟酌本次事故發生情節，原告甲○○為肇事主因、被告乙○○為肇事次因之過失，認應減輕被
    告乙○○10分之7 之賠償責任為適當，即被告乙○○應賠償
    原告甲○○之金額為106,612 元（計算式：355,373 ×（1
    －7 ／10）＝106,611.9 ，小數點以下四捨五入）、應賠償
    原告丁○○之金額為67,670元（計算式：225,566 ×（1 －
    7 ／10）＝67,669.8，小數點以下四捨五入）。
六、按「受僱人因執行職務，不法侵害他人之權利者，由僱用人
    與行為人連帶負損害賠償責任。」、「連帶債務之債權人，
    得對於債務人中之一人或數人或其全體，同時或先後請求全
    部或一部之給付。連帶債務未全部履行前，全體債務人仍負
    連帶責任。」民法第188 條第1 項前段、第273 條分別定有
    明文。本件被告乙○○就系爭交通事故之過失行為，與原告
    所受損害間，確有相當因果關係，已認定如前，則被告乙○○上開過失行為致原告受損，顯係不法侵害原告之權利，應
    構成侵權行為，足堪認定；而被告乙○○於系爭交通事故發
    生當時為被告久信公司之受僱人且在執行職務等情，亦為兩
    造所不爭執，被告久信公司與被告乙○○依上開規定，自應
    就被告乙○○對原告之侵權行為，負連帶損害賠償責任，亦
    堪認定。
七、末按，給付無確定期限者，債務人於債權人得請求給付時，
    經其催告而未為給付，自受催告時起，負遲延責任；其經債
    權人起訴而送達訴狀，或依督促程序送達支付命令，或為其
    他相類之行為者，與催告有同一之效力，民法第229 條第2
    項定有明文。本件原告請求者乃侵權行為之債，原告並未舉
    證雙方約定給付期限或曾為其他催告行為，自應以原告起訴
    狀送達被告時，視為原告對被告債務給付之催告意思表示，
    並據此計算遲延責任。經查，本件原告之刑事附帶民事起訴
    狀繕本分別於98年5 月19日送達於被告乙○○本人，於98年
    6 月3 日寄存送達於被告久信公司設址所在地附近之警察機
    關，依法於同年6 月12日發生送達效力，有送達證書2 紙附
    卷（見審交附民字卷第65、70頁）可稽，是本件原告向被告
    乙○○、久信公司請求連帶損害賠償責任之遲延利息之起算
    日應各以98年5 月20日、98年6 月13日，應堪認定。從而，
    原告依侵權行為之法律關係及民法第188 條之規定，請求被
    告連帶給付原告甲○○107,392 元、原告丁○○69,497元，
    及被告乙○○自98年5 月20日、被告久信公司自98年6 月13
    日起至清償日止，按週年利率5 ％計算之法定遲延利息，為
    有理由，應予准許。逾此部分之請求，為無理由，應予駁回
    。
八、按所命給付之金額或價額未逾500,000 元之判決，法院應依
    職權宣告假執行，民事訴訟法第389 條第1 項第5 款定有明
    文。本件原告雖陳明願供擔保請准宣告假執行，惟本件判決
    所命給付之金額未逾500,000 元，爰依職權宣告假執行及被
    告得供相當擔保金額而免為假執行。又法院應依職權宣告假
    執行者，本無庸原告為聲請，若原告仍聲請願供擔保宣告假
    執行者，該聲請僅在促使法院職權發動，法院仍係本於職權
    而宣告，自無庸對該聲請為准駁之裁判。本件原告假執行之
    聲請，就敗訴部分本屬無據，依前揭說明，茲不另為駁回之
    諭知，併此敘明。
九、據上論結：本件原告之訴為一部有理由、一部無理由，依民
    事訴訟法第79條、第85條第2 項、第389 條第1 項第5 款、
    第392 條第2 項，判決如主文。
中    華    民    國    99    年    3     月    31    日
                    民事第二庭  法  官  楊晴翔
以上正本係按原本作成。
如對本判決上訴，須於判決送達後20日內向本院提出上訴狀。
中    華    民    國    99    年    3     月    31    日
                                書記官  黃盈菁

司法院資訊處製作；財團法人民間司法改革基金會備份。
